臺灣高雄地方法院民事判決
111年度雄小字第2406號
原      告  劉又齊  

被      告  劉純娥  



上列當事人間侵權行為損害賠償事件，經原告提起刑事附帶民事
訴訟（本院111 年度交簡附民字第135號），由本院刑事庭裁定
移送前來，於民國111 年10月5日言詞辯論終結，本院判決如下
    主      文
被告應給付原告新臺幣壹萬壹仟肆佰參拾柒元，及自民國一一一
年六月二十八日起至清償日止，按週年利率百分之五計算之利息
。
原告其餘之訴駁回。
訴訟費用由被告負擔五分之四，餘由原告負擔。
本判決原告勝訴部分得假執行。
    事實及理由
一、原告主張：被告考領有合格駕駛執照，於民國110年10月8日
    7時10分許，駕駛車牌號碼0000-00號自小客車，沿高雄市小
    港區平和西路由西向東方向行駛，行經平和西路與信義二路
    8巷口時，本應注意「行經無號誌之交岔路口，應減速慢行
    ，作隨時停車之準備」，而依當時天候晴、日間自然光線，
    柏油路面乾燥、無缺陷、無障礙物及視距良好等情，無不能
    注意之情事，適有原告騎乘車牌號碼000-0000號普通重型機
    車（下稱系爭機車），沿信義二路8巷由南向北行駛至該路
    口，右轉進入平和西路，而因被告未減速慢行，兩車因而發
    生碰撞，原告人車倒地，因而受有右肩挫傷、右膝擦傷、右
    腳踝挫傷等傷害。（下爭系爭傷害）。原告因系爭事故支出
    醫療費用新臺幣（下同）1,450元、系爭機車修理修繕費8,7
    00元。又原告因系爭事故致精神上痛苦不堪，受有非財產上
    之損害25,000元，共計35,150元，僅請求35,000元。為此，
    爰依侵權行為之法律關係提起本件訴訟等語，並聲明：被告
    應給付原告35,000元及自及自起訴狀繕本送達翌日起至清償
    日止，按週年利率5 ％計算之利息。
二、被告則以：其對系爭事故之發生有過失乙節，其並不爭執。
    惟原告對系爭事故之發生亦有轉彎車應暫停讓直行車先行之
    過失。關於原告請求醫藥費及系爭機車修理費部分沒有意見
    ，但原告請求之精神慰撫金部分金額過高等語，資為抗辯，
    並聲明：原告之訴駁回。
三、得心證之理由
  ㈠按汽車行經無號誌之交岔路口，應減速慢行，作隨時停車之
    準備，道路交通安全規則第93條第1項第2款定有明文。次按
    因故意或過失，不法侵害他人之權利者，負損害賠償責任；
    汽車、機車或其他非依軌道行駛之動力車輛，在使用中加損
    害於他人者，駕駛人應賠償因此所生之損害。但於防止損害
    之發生，已盡相當之注意者，不在此限，民法第184 條第1 
    項前段、第191 條之2 分別定有明文。又不法毀損他人之物
    者，被害人得請求賠償其物因毀損所減少之價額；負損害賠
    償責任者，除法律另有規定或契約另有訂定外，應回復他方
    損害發生前之原狀，債權人亦得請求支付回復原狀所必要之
    費用，以代回復原狀，民法第196 條、第213 條第1 項、第
    3 項亦分別定有明文。然請求賠償物被毀損所減少之價額者
    ，雖得以修復費用為估定標準，但如修理材料以新品換舊品
    ，即應將零件折舊部分予以扣除，最高法院77年5 月17日第
    9 次民事庭會議決議可資參照。復按不法侵害他人之身體或
    健康者，對於被害人因此喪失或減少勞動能力或增加生活上
    之需要時，應負損害賠償責任；不法侵害他人之身體、健康
    、名譽、自由、信用、隱私、貞操，或不法侵害其他人格法
    益而情節重大者，被害人雖非財產上之損害，亦得請求賠償
    相當之金額，亦為民法第193 條第1 項、第195 條第1 項所
    明定。至法院於酌定慰撫金數額時，應斟酌加害人與被害人
    雙方之身分、資力與加害程度，及其他各種情形核定之，最
    高法院51年台上字第233號判例意旨可資參照。
  ㈡原告主張其於上開時、地因被告駕車過失致其受有系爭傷害
    等情，有高雄市立小港醫院診斷證明書2紙、道路交通事故
    現場圖、道路交通事故調查報告表㈠、㈡-1、談話紀錄表、現
    場照片、監視錄影光碟、監視錄影翻拍照片、高雄地檢署檢
    察事務官勘驗報告等資料（見刑案所附之相關資料），本院
    依調查證據之結果，堪信被告駕駛車輛行經無號誌之交岔路
    口未減速慢行之過失，致原告受有系爭傷害，與被告上開過
    失行為間即有相當因果關係，況被告行為業經本院111 年度
    交簡字第1799號刑事判決認犯過失傷害罪，判處拘役40日等
    情，業經本院依職權調閱前開刑事案卷核閱無訛，則被告就
    本件事故發生應負過失責任。　　
  ㈢茲就原告請求賠償之項目及金額，分別審究如下：
  ⒈醫療費用部分：
    原告主張因系爭事故造成系爭傷害，故支出醫藥費1,450元
    ，並提出醫療費用收據等資料為證（見附民卷第11-12頁）
    ，此部分為被告所不爭執，原告請求應應予准許。
  ⒉系爭機車修復費用部分：
    原告主張因本件系爭事故致系爭機車受有損壞，並支出修費
　  用8,700元等情，業據提出估價單為證（見本院卷第13 頁）
    ，堪信屬實，依原告提出上述估價單，未區分工資與材料之
    費用，故本院認全部為材料費用。則原告以修理費作為損害
    賠償之依據時，自應將零件折舊部分予以扣除始屬合理。茲
    依行政院所頒固定資產耐用年數表及固定資產折舊率之規定
    ，機車之耐用年數為3 年，依平均法每年折舊千分之 333 
    ，系爭機車係於110 年5月出廠，有系爭機車行照可參（見
    本院卷第33頁），距本件事故發生日110 年10月止，已
　　使用6 月。茲依行政院所頒固定資產耐用年數表及固定資產
    折舊率之規定，機車之耐用年數為3 年，依平均法每年折舊
    333/1000，參酌營利事業所得稅查核準則第95條第6 項規定
    「固定資產提列折舊採用平均法、定率遞減法或年數合計法
    者，以1 年為計算單位；其使用期間未滿1 年者，按實際使
    用之月數相當於全年之比例計算之；不滿1 月者，以月計」
    ，依上開說明，系爭車輛修復零件扣除折舊後之修復費用應
    為7,612 元【計算方式：1.殘價＝取得成本÷( 耐用年數＋1)
    即8,700元÷( 3+1)≒2,175 元（小數點以下四捨五入）；2.
    折舊額＝(取得成本－殘價) ×1/（耐用年數）×（使用年數）
    即( 8,700元－2,175 元) ×1/3 ×（6/12）≒1,088 元（小數
    點以下四捨五入）；3.扣除折舊後價值＝（新品取得成本－折
    舊額）即8,700元－1,088 元＝7,612 元】，原告得請求被告
    賠償之系爭車輛修復費用為7,612元，逾此部分之主張，尚
    屬無據，不應准許。
  ⒊精神慰撫金：
    原告因本件車禍事故受有上開傷害，需經歷診療之過程，已
　  造成日常生活諸多不便，其主張受有相當之身心損害，應屬
　  非虛。本院審酌原告大學畢業目前代業中；被告係高中畢
　  業，擔任作業員，名下有汽車等情，業據兩造陳明在卷，並
　  有兩造稅務電子閘門財產所得調件明細表附卷可稽，在兼衡
　  兩造之社會地位、所得、職業、原告所受傷勢及被告侵權行
　  為態樣等一切情狀後，認原告請求之精神慰撫金以10,000元
　  為適當，逾此範圍之請求，即無理由。
  ⒋綜上，原告得請求賠償之金額為醫藥費用1,450 元、系爭車
    輛修繕費用7,612元、慰撫金10,000 元，合計19,062 元。
  ㈣損害之發生或擴大，被害人與有過失者，法院得減輕賠償金
    額或免除之，民法第217 條第1 項定有明文。此項規定之目
    的，在謀求加害人與被害人間之公平，故在裁判上法院得以
    職權減輕或免除之（最高法院85年度台上字第1756號裁判意
    旨參照）。經查：依道路交通事故調查表（一）、道路交通
　  事故現場圖，原告就系爭事故亦有「行駛至無號誌交岔路
　  口，未設標誌、標線或號誌劃分幹、支線道且車道數相同
　  時，轉彎車未暫停讓直行車先行」之過失（道路交通安全規
　  則第102條第1項第2款），此有高雄市政府警察局道路交通 
    事故初步分析研判表亦同此見，是兩造應有過失相抵原則之
    適用。本院審酌兩造肇事原因之主、次、過失情節、程度及
    車損部位後，認本件損害賠償之過失責任，應由被告負擔6 
　　0％之侵權行為之過失責任，而系爭機車之駕駛人對本件損 
    害之發生應負擔40％之過失責任為允當。準此，原告得向被
    告請求之金額為11,437元【計算式：19,062×60% ＝11,437元
    ，小數點以下四捨五入】。
五、綜上所述，原告依侵權行為損害賠償之法律關係，請求被告
    給付11,437元，及自111 年6 月28 日起至清償日止，按週
    年利率5 ％計算之利息，為有理由，應予准許，逾此範圍之
    請求，即屬無據，應予駁回。
六、本判決係依民事訴訟法第427 條所規定適用簡易訴訟程序所
    為被告一部敗訴之判決，爰依同法第389 條第1 項第3 款規
    定依職權宣告假執行。
七、本件損害賠償事件雖為刑事附帶民事訴訟，由刑事庭移送前
    來，惟系爭刑事判決乃認定被告對原告為過失傷害之行為，
    有系爭刑事判決附卷可參，從而，原告請求被告賠償系爭機
    車修復費用部分應無刑事訴訟法第504 條第2 項免徵裁判費
    規定之適用，而原告就該部分已依法繳納1,000 元之裁判費
    ，本院則就原告該部分請求為一部勝訴、一部敗訴之認定，
    爰依民事訴訟法第79條規定就該部分為訴訟費用負擔之諭知
    。
中　　華　　民　　國　　111 　年　　10　　月　　19　　日
                    高雄簡易庭  法  官  張茹棻
以上正本係照原本作成。
民事訴訟法第436條之24第2項：對於本判決之上訴，非以違背法
令為理由，不得為之。
如對本判決上訴，須於判決送達後20日內向本院提出上訴狀，並
須表明原判決所違背之法令及其具體內容與依訴訟資料可認為原
判決有違背法令之具體事實之上訴理由。（均須按他造當事人之
人數附繕本）。
中　　華　　民　　國　　111 　年　　10　　月　　19　　日
                                書記官  黃振祐